最　高　行　政　法　院　裁　定
　　　　　　　　　　　　　　　　　　 96年度裁字第01623號
抗　告　人　甲○○
上列抗告人因與相對人內政部間敬老福利生活津貼事件，對於中
華民國95年9月6日臺北高等行政法院95年度簡更一字第15號裁定
提起抗告，本院裁定如下︰
　　主  文
抗告駁回。
抗告訴訟費用由抗告人負擔。
　　理  由
一、按抗告法院認抗告為不合法或無理由者，應為駁回抗告之裁
    定。復按「提起上訴，應以上訴狀表明左列各款事項，提出
    於原高等行政法院為之：…四、上訴理由。」「上訴狀內未
    表明上訴理由者，上訴人應於提起上訴後20日內提出理由書
    於原高等行政法院；未提出者，毋庸命其補正，由原高等行
    政法院以裁定駁回之。」分別為行政訴訟法第244條第1項第
    4款及第245條第1項所明定。
二、緣抗告人於民國（下同）91年6月17日向勞工保險局申請發
    給敬老福利生活津貼，經該局以91年9月2日保受敬字第66不
    0259號函復不得請領。抗告人不服，向勞工保險局提出申復
    ，經該局以91年9月23日保受老字第09110116130號函復仍不
    予發給。抗告人復檢具銓敘部91年9月24日部地三字第09151
    43550號函，申請核發敬老福利生活津貼，經勞工保險局以
    抗告人符合請領資格條件，乃以91年10月14日保受老字第09
    110125910號函改准自91年1月起發給敬老福利生活津貼，並
    分別於同年10月18日、同年11月19日及同年12月19日發給自
    91年1月起至11月止敬老福利生活津貼共計新臺幣（下同）3
    3,000元。嗣勞工保險局依據銓敘部91年12月20日部地三字
    第0915154426號函，以抗告人於88年1月16日自臺中縣政府
    退休，已領取公教人員1次退休金，依敬老福利生活津貼暫
    行條例第3條第1項第2款規定，不得請領敬老福利生活津貼
    ，乃依同條例第10條規定，以92年1月6日保受福字第092600
    95570號函請抗告人返還所溢領自91年1月起至11月止敬老福
    利生活津貼計33,000元。抗告人不服，提出申復，經勞工保
    險局以92年1月16日保受福字第09210003040號函復抗告人仍
    應予繳還。抗告人仍不服，提起訴願遭決定駁回後，提起行
    政訴訟，經原審以93年度簡字第448號判決撤銷訴願決定及
    原處分（關於勞工保險局部分；至抗告人原列內政部為共同
    被告部分，業經原審以起訴不合法為由裁定駁回確定）。勞
    工保險局不服，提起上訴，經本院以95年度判字第162號判
    決廢棄原判決，發回原審後（嗣抗告人具狀補正被告為內政
    部〔按即相對人〕），經原審重新審理，以95年度簡更一字
    第15號判決（下稱原判決）駁回抗告人在原審之訴。抗告人
    不服，提起上訴，經原審以其未於上訴狀內表明上訴理由，
    亦迄未提出上訴理由書，乃以95年度簡更一字第15號裁定（
    下稱原裁定）駁回其上訴。抗告人猶表不服，遂提起本件抗
    告。
三、本件抗告意旨略謂：(一)抗告人於行政訴訟法第245條第1項之
    補正期間內，於95年9月27日因硬腦膜下出血緊急於臺中市
    林新醫院施以腦部開刀手術，致延誤補正期間，雖抗告人尚
    未復原，惟因有不可抗力之事由及憲法第16條保障人民訴訟
    之權，故提出抗告。(二)按生效日期者，應是權責機關核定退
    休日期起支付退休者之應有退休金。本件退休日核准日期為
    91年12月20日，基此，訴外人臺中縣政府始能於其作業上實
    際發給1次退休金，又該府因迫於現行體制，無從追溯於88
    年1月16日已支付抗告人退休金之事實，亦無事後補救措施
    （如核發抗告人88年1月1日至91年12月20日止之優惠存款利
    息），故相對人片面認定抗告人於88年1月16日已受領退休
    金乙節，顯然有誤；訴願決定機關未就所有事項予以全面實
    質審查，亦有欠公允，且違反信賴保護原則之意旨；原審未
    查，駁回抗告人之訴，實有違公平正義原則，為此請求廢棄
    原裁定等語。
四、本院查：(一)本件抗告人因敬老福利生活津貼事件，不服原判
    決，於95年10月2日（原審法院收文日期）向原審法院提起
    上訴狀，惟未於狀內表明上訴理由，有其上訴狀附原審卷可
    稽（原審卷第102頁），依首揭行政訴訟法第245條第1項規
    定，抗告人應於提起上訴後20日內（即計至95年10月22日止
    ）提出理由書於原審法院。惟抗告人逾期仍未補正上訴理由
    ，揆諸首揭規定，原審未命抗告人補正，逕以其上訴不合法
    ，裁定駁回，於法並無不合。(二)抗告人主張其因於95年9月2
    7日進行腦部開刀手術，致延誤補正期間，有不可抗力之事
    由乙節。惟抗告人因硬腦膜下出血，於95年9月27日至同年1
    0月9日於臺中市林新醫院住院手術治療，有抗告人提出之該
    院95年11月3日出具之診斷證明書附本院卷可按，而抗告人
    係於住院期間之95年10月2日提起上訴，可見上訴人並未因
    手術住院治療而影響其為訴訟行為。抑且，原裁定係於95年
    10月30日作成，而抗告人係住院至95年10月9日止，兩者相
    距20餘日，足認抗告人並無不及或不能提出上訴理由書之情
    形。準此，抗告人不服原裁定，執詞主張其因不可抗力事由
    而延誤補正期間云云，難認其抗告為有理由，應予駁回。
五、依行政訴訟法第104條、民事訴訟法第95條、第78條，裁定
    如主文。
中　　華　　民　　國　　96　　年　　7　　 月　　20　　日
                  第五庭審判長法  官　林　茂　權
                              法  官  鄭　小  康
                              法  官  鄭　忠　仁
                              法  官　黃　本　仁
                              法  官　吳　東　都
以  上  正  本  證  明  與  原  本  無  異
中　　華　　民　　國　　96　　年　　7　　 月　　20　　日
　　　　　　　　　　　　　　　書記官　莊　俊　亨
